臺中高等行政法院裁定
111年度簡上字第21號
上  訴  人  謝秀嶺                                  
            蕭玉璽              
上二人共同
訴訟代理人  王銘勇  律師
被 上訴 人  財政部中區國稅局

代  表  人  吳蓮英              
上列當事人間贈與稅事件，上訴人對於中華民國111年5月3日臺
灣臺中地方法院111年度稅簡字第2號行政訴訟判決，提起上訴，
本院裁定如下：
    主  文
上訴駁回。
上訴審訴訟費用由上訴人負擔。
    理  由
一、按對於簡易訴訟程序之判決提起上訴，非以其違背法令為理
    由，不得為之，行政訴訟法第235條第2項定有明文。又依同
    法第236條之2第3項準用第243條第1項規定，判決不適用法
    規或適用不當者，為違背法令；而判決有第243條第2項所列
    各款情形之一者，為當然違背法令。是當事人對於地方法院
    簡易訴訟程序之判決上訴，如依行政訴訟法第236條之2第3
    項準用第243條第1項規定，以判決有不適用法規或適用不當
    為理由時，其上訴狀或理由書應表明原判決所違背之法令及
    其具體內容；若係成文法以外之法則，應揭示該法則之旨趣
    ，倘為司法院大法官解釋，則為揭示該解釋之字號或其內容
    。如以行政訴訟法第236條之2第3項準用第243條第2項所列
    各款情形為理由時，其上訴狀或理由書，應揭示合於該條項
    各款之事實。上訴狀或理由書如未依此項方法表明者，即難
    認為已對簡易訴訟程序之判決之違背法令有具體之指摘，其
    上訴自難認為合法。
二、上訴人2人於民國108年12月25日各贈與廣源造紙股份有限公
    司（以下簡稱廣源公司）股票70,000股予其子謝仁維，並分
    別於109年1月21日以每股淨值新臺幣（下同）16.06元申報
    贈與財產價額1,124,200元，經被上訴人所屬竹南稽徵所核
    算贈與日每股淨值應為36.6569元，故分別對上訴人2人核定
    贈與總額各係2,565,983元，應納贈與稅額各為36,598元，
    並以核定稅額通知書（各1份，合稱原處分)通知上訴人。上
    訴人2人不服，分別申請復查未獲變更；提起訴願仍遭駁回
    ，乃循序提起行政訴訟，經臺灣臺中地方法院以111年度稅
    簡字第2號行政訴訟判決（下稱原審判決）駁回，上訴人仍
    不服，遂提起本件上訴。
三、上訴意旨略以：
　㈠未上市、未上櫃與非興櫃之股份有限公司股東就其所持有股
    票辦理贈與稅申報時，股東就公司所有土地資產細項（筆數
    、坐落、面積）無從知悉，股東除公司法規定應經會計師簽
    證，並提交股東會之資產負債表、財務報表外，公司財務狀
    況，自無從理解，是以遺產及贈與稅法施行細則第29條第1
    項第1款規定，應以贈與人對公司財務知悉為前提，始有適
    用。況因廣源公司持有土地筆數達175筆，發行股數達1億零
    800股，上訴人等贈與股數各為7萬股，僅占已發行股數1080
    0分之7，要求上訴人等以廣源公司所持有土地公告現值計算
    資產，非遺產及贈與稅法施行細則第29條第1項第1款之本旨
    ，是本件應容許以經會計師簽證之公司資產負債表、財務報
    表為計算公司淨值之依據，稅捐機關如認該資產負債表或財
    務報表不實，應會同公司監理機關，要求未發行公司辦理資
    產重估，供股東判斷股票淨值之依據，被上訴人就廣源公司
    持有土地部分，以公告現值為估定，與公司法第20條規定相
    違。
　㈡被上訴人從原處分、復查決定均未向上訴人揭露關於廣源公
    司股票淨值如何計算？計算依據？在原處分僅載明所核定贈
    與財產金額，在調整之法令依據與理由中僅載明「依遺產及
    贈與稅法施行細則第29條規定，核定廣源造紙股份有限公司
    贈與日每股淨值36.6569元」復查決定中載明計算方式，但
    未說明廣源公司具體資產內容及如何估價，本件原處分前未
    予上訴人等陳述意見之機會，原判決誤解行政程序法第102
    條意旨，竟謂稅捐稽徵法、行政程序法均未規定稅捐機關於
    命補繳稅捐前，給予相對人陳述意見機會，原判決漠視納稅
    義務人在處分前陳述意見權利，自有違法。另原判決錯誤解
    釋行政程序法第103條第7款規定，該條款適用上應採嚴格解
    釋，即在復查先行程序有充分揭露處分認定事實之證據，以
    給予相對人陳述意見為要件，但上訴人在提起本件行政訴訟
    前，完全無從知悉原處分核定廣源公司股票淨值之相關證據
    ，難認本件有行政程序法第103條第7款適用。被上訴人原處
    分核課時間係109年12月，距上訴人109年1月之申報時間近1
    年，對上訴人權益自有影響，原判決認上訴人在贈與近1年
    後可減少贈與股票數額，以避免核課，縱屬可行，亦將產生
    撤銷贈與及相關程序困擾。
　㈢被上訴人答辯狀中未否認受理廣源公司股東就所持有該公司
    股票向被上訴人申報贈與稅時，被上訴人部分未依本件處理
    程序核定，係以該股東所申報以公司資產負債表計算淨值核
    定廣源公司股票價值，應為事實，且應有相當數量案件以公
    司資產負債表、財務報表計算股票淨值核定，上訴人申報案
    件卻以函查各土地所在地方政府，全面清查計算廣源公司股
    票淨值，上訴人有受特別針對之感，且被上訴人未能說明本
    件何以採取不同作法，自不能以其他案件係未合法，被上訴
    人自不受拘述，無違反平等原則為主張，原處分仍違反行政
    程序法第6條之規定。　　
　㈣並聲明：1.原判決廢棄。2.前項廢棄部分，原處分（含復查
    決定）與訴願決定均撤銷。
四、上訴人雖以原判決違背法令為由，並於上訴理由狀引據行政
    訴訟法第243條第1項、第243條第第2項第6款規定。惟經核
    上訴人前揭上訴理由，無非重述其在原審業經提出而為原判
    決摒棄不採之主張，或就原審已論斷者，仍執歧異見解而為
    爭執，並非具體表明原判決有何不適用法規或適用法規不當
    之情形，與揭示該法規之條項或其內容，及合於行政訴訟法
    第236條之2第3項準用第243條第2項所列各款之事實，難認
    對原判決之如何違背法令已有具體之指摘，依首開規定及說
    明，應認其上訴為不合法。
五、結論：本件上訴不合法。　　
中　　華　　民　　國　　111 　年　　8 　　月　　15　　日
            臺中高等行政法院第二庭
                        審判長法官  劉錫賢
                              法官  林靜雯
                              法官  楊蕙芬
以上正本證明與原本無異。
本裁定不得抗告。
中　　華　　民　　國　　111 　年　　8 　　月　　15　　日
                              書記官　林昱妏